【裁判字號】    99,上訴,181
【裁判日期】    990226
【裁判案由】    毒品危害防制條例
【裁判全文】
臺灣高等法院臺南分院刑事判決         99年度上訴字第181號
上  訴  人
即  被  告  甲○○
上列上訴人即被告因違反毒品危害防制條例案件，不服臺灣臺南
地方法院98年度訴字第1797號中華民國98年12月31日第一審判決
（起訴案號：臺灣臺南地方法院檢察署98年度偵緝字第191號）
，提起上訴，本院判決如下：
    主  文
上訴駁回。
    理  由
一、按刑事訴訟法第350條、第361條、第362條、第367條規定，
    不服地方法院之第一審判決而上訴者，須提出上訴書狀，並
    應敘述具體理由，此為上訴必備之程式；如所提之書狀未敘
    述上訴理由，或僅曾以言詞陳述上訴理由者，均應於上訴期
    間屆滿後20日內補提理由書於第一審法院。第一審法院經形
    式審查，認逾期未補提上訴理由者，應定期間先命補正；逾
    期未補正者，為上訴不合法律上之程式，應以裁定駁回。倘
    已提出上訴理由，但所提非屬具體理由者，則由第二審法院
    以上訴不合法律上之程式，判決駁回。而所謂具體理由，必
    係依據卷內既有訴訟資料或提出新事證，指摘或表明第一審
    判決有何採證、認事、用法或量刑等足以影響判決本旨之不
    當或違法，而構成應予撤銷之具體事由，始克當之（例如：
    依憑證據法則具體指出所採證據何以不具證據能力，或依憑
    卷證資料，明確指出所為證據證明力之判斷如何違背經驗、
    論理法則）；倘僅泛言原判決認定事實錯誤、違背法令、採
    証違法、判決不公、量刑失之過重或輕縱，而未依上揭意旨
    指出具體事由，或形式上雖已指出具體事由，然該事由縱使
    屬實，亦不足以認為原判決有何不當或違法者（例如：對不
    具有調查必要性之證據，法院未依聲請調查亦未說明理由，
    或援用證據不當，但除去該證據仍應為同一事實之認定），
    皆難謂係具體理由，而應認其上訴為不合法律上之程式（最
    高法院97年台上字第892號判決、97年台上字第3267號判決
    意旨及法院辦理刑事訴訟案件應行注意事項第162點參照）
    。
二、本件上訴意旨略以：本案毒品之犯罪事實未被發覺前，警方
    盤查上訴人資料後，始而得知上訴人為毒品列管人口(非毒
    品失蹤或協尋人口)，故警方欲懷疑上訴人有吸毒事實存在
    者，須要有合理性懷疑條件或要有確切犯罪依據，例如:「
    搜出針具或毒品殘渣袋」，始能為推定犯罪事實，倘無任何
    合理性懷疑條件或確切犯罪依據，一切推測僅係警方主動上
    單純懷疑。上訴人受盤查核對身分資料後，上訴人主動向警
    方坦承有吸毒犯行，並由警方徵得同意採尿等情及筆錄接受
    裁判，係屬刑法第62條規定之自首要件，應酌情減輕其刑，
    惟如前述，祈請鑒核有案發當時筆錄及刑事報告書附卷可稽
    ，並請慎酌云云。
三、經查:
(一)按對於未發覺之罪自首而受裁判者，得減輕其刑。刑法第62
    條前段固有明文。然其所謂發覺，並非以有偵查犯罪權之機
    關或人員確知其人犯罪無誤為必要，而於對其發生嫌疑時，
    即得謂為已發覺。是倘行為人於自承施用毒品前，已顯露犯
    罪痕跡，使警察對其施用毒品犯行已有「確切之根據而得有
    合理之可疑」後，行為人始自承犯罪，則與自首之要件不符
    (最高法院83年台非字第59號判決參照)。查本件上訴人即被
    告於98年2月5日下午11時，為警路檢發現身分可疑且未帶證
    件，經帶回警局查證身分後發現為毒品治安人口(毒品戒治
    人)，且身上有注射針筒之痕跡，遂徵得被告同意後，採其
    尿液送驗，被告始於當日警詢坦承施用毒品犯行等情，有被
    告警詢筆錄在卷可稽(見警卷第2頁)。由此可知，被告於坦
    承施用毒品犯行前，已顯露其為毒品治安人口及身上有針注
    射等犯罪痕跡，使警察對其施用毒品犯行已有「確切之根據
    而得有合理之可疑」後，被告始自承犯罪，揆諸上開規定及
    判決說明，自與自首之要件不符。被告上訴理由謂其於受盤
    查核對身分資料後，即主動向警方坦承有吸毒犯行，警方於
    其坦承犯行前，並無合理之懷疑或確切根據，並引為警查獲
    當日之筆錄(即上開警詢筆錄)為憑，顯與上開筆錄記載內容
    不符，即其上訴所指事由並不存在。
(二)從而，被告僅以上開與卷證不符之事由提出上訴理由，而未
    依據卷內既有訴訟資料或提出新事證，具體指摘或表明第一
    審判決有何認事採證不當或違法之事由，或明確指出所為證
    據證明力之判斷、推論如何違背經驗、論理法則，或彼先前
    之自白有何違反任意性之規定。揆諸前開說明，被告上訴理
    由，自難謂係具體理由。是上訴人即被告之上訴顯不合法律
    上之程式，爰依刑事訴訟法第367條前段之規定，駁回被告
    上訴，並不經言詞辯論為之。
四、據上論斷，依刑事訴訟法第367條前段、第372條，判決如主
    文。
中    華    民    國    99    年    2     月    26    日
                    刑事第六庭  審判長法  官  董武全
                                      法  官  沈揚仁
                                      法  官  賴純慧
以上正本證明與原本無異。
如不服本判決應於收受送達後10日內向本院提出上訴書狀，其未
敘述上訴理由者，並得於提起上訴後10日內向本院補提理由書（
均須按他造當事人之人數附繕本）「切勿逕送上級法院」。
                                      書記官  蔡宜均
中    華    民    國    99    年    3     月    1     日

司法院資訊處製作；財團法人民間司法改革基金會備份。
